【裁判字號】    97,簡上,528
【裁判日期】    971015
【裁判案由】    恐嚇等
【裁判全文】
臺灣高雄地方法院刑事判決             97年度簡上字第528號
上  訴  人
即  被  告  甲○○
上列上訴人即被告因恐嚇等案件，不服本院高雄簡易庭97年度簡
字第92號中華民國97年5 月7 日第一審判決（聲請簡易判決處刑
案號：96年度偵字第32314 號），提起上訴，本院管轄之第二審
合議庭判決如下：
    主  文
上訴駁回。
    事  實
一、甲○○與乙○○為夫妻，二人具有家庭暴力防治法第3 條第
    1 款所定之家庭成員關係。於民國96年9 月23日19時許，甲
    ○○至位於高雄縣鳳山市○○路96號乙○○經營之「紅霄西
    藏天珠店」內，見乙○○與友人唐梅妙、李明東在店內用餐
    ，因其未獲邀約而心生不滿，遂與乙○○發生口角，竟基於
    公然侮辱之犯意，在上開不特定人得共見共聞之處所，以「
    幹你娘雞歪」、「臭雞歪」等詞辱罵乙○○；復基於恐嚇危
    害安全之犯意，向乙○○陳稱：「如果要死也要找一個替死
    鬼一起死，要拿瓦斯桶放在店門口讓它爆炸」等語，以此加
    害生命之事恫嚇乙○○，致乙○○心生畏懼，足生危害於安
    全。
二、案經乙○○訴由高雄縣政府警察局鳳山分局報請臺灣高雄地
    方法院檢察署檢察官偵查後聲請簡易判決處刑。
    理  由
一、按被告以外之人於審判外之陳述，雖不符刑事訴訟法第159
    條之1 至第159 條之4 之規定，而經當事人於審判程序同意
    作為證據，法院審酌該言詞陳述或書面陳述作成時之情況，
    認為適當者，亦得為證據；當事人、代理人或辯護人於法院
    調查證據時，知有第159 第1 項不得為證據之情形，而未於
    言詞辯論終結前聲明異議者，視為有前項之同意，刑事訴訟
    法第159 條之5 定有明文。本件所援引之以下各項證據（詳
    後述），固有部分屬傳聞證據，然公訴人、被告於本院調查
    證據時，均知有前開第159 第1 項不得為證據之情形，且於
    言詞辯論終結前，均未聲明異議，本院審酌該等證據作成時
    之狀況，並無違法取證之情事，且無不宜作為證據之情形，
    依前開說明，爰認均有證據能力，合先敘明。
二、訊據被告甲○○雖坦稱有於上開時、地辱罵告訴人乙○○之
    事實，但矢口否認有何恐嚇之犯行，經查：
    (一)被告於上開時、地以「幹你娘雞歪」、「臭雞歪」等語辱
      罵告訴人乙○○之事實，業據被告於本院訊問時坦承不諱
      ，並經證人即告訴人乙○○於警詢、偵查中證述明確（見
      警卷第5 頁、第7 頁至第8 頁、偵卷第5 頁至第6 頁），
      核與證人即在場之告訴人友人唐梅妙、李明東於偵查中之
      證詞相符（見偵卷頁12頁至第13頁、第16頁至第17頁），
      足認被告上開自白應與事實相符，自可採為認定事實之證
      據。被告涉犯公然侮辱之犯罪事實，堪以認定。
    (二)又查，被告於上開時、地，向告訴人乙○○恫稱：「如果
      要死也要找一個替死鬼一起死，要拿瓦斯桶放在店門口讓
      它爆炸」等節，迭經證人即告訴人乙○○於警詢及偵查中
      證述綦詳（見警卷第5 頁、第8 頁、偵卷第5 頁），且經
      證人李明東於偵查中證稱：被告於辱罵告訴人之過程中，
      有對告訴人說「要死（大家）一起死」，也說不讓告訴人
      開店等詞明確（見偵卷第17頁）；參以被告於本院準備程
      序中坦稱伊確有上開恐嚇之犯行（見本院卷第20頁），是
      其以上開加害生命之言語恫嚇告訴人之事實，應足認定。
      被告空言否認，不足採信。
    (三)再者，刑法第305 條恐嚇危害安全罪所謂致生危害於安全
      ，係指受惡害之通知者，心生畏懼而有不安全之感覺為已
      足，不以發生客觀上之危害為要件。依一般社會常情，有
      嫌隙之雙方，一方對他方聲稱：「如果要死也要找一個替
      死鬼一起死，要拿瓦斯桶放在店門口讓它爆炸」等語，他
      方所感受者，實係對方欲對其生命有所威脅之意，是告訴
      人於警詢及偵查中均證稱：被告以上開言語恐嚇我，我感
      到很害怕，遂報警處理等詞，核與常情相符，應可採信。
      被告對告訴人陳稱上開內容，自足使人擔心受怕而心生不
      安，已達危害安全之程度至明。
    (四)綜上，本件被告上開犯行，均事證明確，應予依法論科。
三、按家庭暴力者，謂家庭成員間實施身體或精神上不法侵害之
    行為；又家庭暴力罪者，謂家庭成員間故意實施家庭暴力行
    為而成立其他法律所規定之犯罪，家庭暴力防治法第2 條第
    1 款、第2 款分別著有明文。本件被告與告訴人乙○○為夫
    妻關係，二人為家庭暴力防治法第3 條第1 款規定之家庭成
    員，而被告所為公然侮辱、恐嚇之犯行，已屬家庭成員間實
    施精神上不法侵害之行為，即為家庭暴力防治法第2 條第1
    款所稱之家庭暴力，且構成刑法上之公然侮辱罪、恐嚇罪，
    惟因家庭暴力防治法之上開規定並無罰則之規定，是以應僅
    依刑法公然侮辱罪、恐嚇罪之規定予以論罪科刑，故核被告
    所為，係犯刑法第309 條第1 項之公然侮辱罪及同法第305
    條之恐嚇危害安全罪。被告所犯上開二罪間，罪名各別，行
    為互異，應分論併罰。
四、原審以本件事證明確，依刑事訴訟法第449 條第1 項前段、
    第3 項、第454 條第2 項，刑法第305 條、第309 條第1 項
    、第51條第6 款、第41條第1 項前段及刑法施行法第1 條之
    1 之規定，並審酌被告不知以理性、和平之態度與告訴人溝
    通，率爾公然出言侮辱、恐嚇告訴人，使其心生畏懼，犯後
    仍否認犯行，難認有悔意等一切情狀，就被告所犯上開二罪
    ，在法定刑內依據個案情節，分別量處拘役20日、50日，並
    定應執行拘役60日，且均諭知易科罰金之折算標準，其認事
    用法均無不當，量刑亦稱妥適。被告雖以原審量刑過重，並
    請求予以緩刑宣告為由提起上訴，惟按法官於有罪判決中，
    究應如何量處罪刑，抑或是否宣告緩刑等，均為實體法賦予
    審理法官裁量之刑罰權事項，法官行使此項裁量權，自得依
    據個案情節，參諸刑法第57條所定各款犯罪情狀之規定，於
    該法定刑度範圍內，基於合義務性之裁量，量處被告罪刑；
    質言之，法官為此量刑或緩刑宣告之裁量權時，除不得逾越
    法定刑或法定要件外，尚應符合法規範之體系及目的，遵守
    一般有效之經驗及論理法則等法原則，亦即應兼顧裁量之外
    部及內部性，如非顯然有裁量逾越或裁量濫用之違法情事，
    自不得任意指摘為違法（最高法院72年台上字第6696號、75
    年台上字第7033號、80年台非字第473 號判例意旨參照），
    從而法官量刑時，如無裁量逾越或裁量濫用之明顯違法情事
    ，自不得擅加指摘其違法或不當。本院認原審已斟酌刑法第
    57條所規定之一切量刑事由，且所量處之刑度尚屬適當，況
    被告迄今未與告訴人達成和解，犯後仍否認部分犯行，是被
    告上訴意旨指摘原判決量刑不當或請求緩刑諭知，均無理由
    ，應予駁回。
據上論斷，應依刑事訴訟法第455 條之1 第1 項、第3 項、第36
8 條，判決如主文。
中    華    民    國    97    年    10    月    15    日
                  刑事第四庭  審判長法  官  陳  箐
                                    法  官  林俊寬
                                    法  官  楊佩蓉
以上正本證明與原本無異。
不得上訴。
中    華    民    國    97    年    10    月    15    日
                                    書記官  林麗文
附錄本案判決論罪法條全文：
中華民國刑法第309 條第1項
公然侮辱人者，處拘役或300 元以下罰金。
中華民國刑法第305條
以加害生命、身體、自由、名譽、財產之事，恐嚇他人致生危害
於安全者，處2 年以下有期徒刑、拘役或300 元以下罰金。


司法院資訊處製作；財團法人民間司法改革基金會備份。
